【裁判字號】    99,判,1069
【裁判日期】    991014
【裁判案由】    房屋稅
【裁判全文】
最  高  行  政  法  院  判  決
                                      99年度判字第1069號
上  訴  人  華嚴建設有限公司
代  表  人  甲○○
被 上訴 人  臺南市稅務局
代  表  人  謝世傑
上列當事人間房屋稅事件，上訴人對於中華民國98年2月17日高
雄高等行政法院97年度訴字第924號判決，提起上訴，本院判決
如下：
    主  文
上訴駁回。
上訴審訴訟費用由上訴人負擔。
    理  由
一、上訴人所有門牌臺南市○○路○段56號等34戶房屋（下稱系
    爭房屋），於民國（下同）86年5月31日竣工，並於同年12
    月22日核發使用執照，經被上訴人核課87年至90年房屋稅，
    並分別於90年4月17日及同年月27日送達上訴人，惟上訴人
    並未繳納。被上訴人乃於同年8月25日移送法務部行政執行
    署臺南行政執行處（下稱臺南行政執行處）執行，並經上訴
    人於95年11月28日在該處辦妥分期攤繳手續。嗣上訴人於97
    年1月21日向被上訴人請求停止前揭房屋稅之執行，經被上
    訴人移送臺南行政執行處辦理，亦經該處於97年1月30日以
    南執仁90年房稅執專字第00049652號函復：「旨揭案件依稅
    捐稽徵法第23條之規定，執行期間尚在法定期限內，請貴公
    司依95年11月28日辦妥之分期繼續攤繳。」上訴人復於同年
    5月13日及27日向被上訴人提出停止執行之申請，經被上訴
    人分別以97年5月20日南市稅法字第09700255550號及97年6
    月3日南市稅法字第09700283450號函復：「依行政程序法第
    173條第2款規定，人民陳情案為同一事由，經予適當處理，
    並已明確答覆後，而仍一再陳情者，得不予處理。」上訴人
    不服，提起訴願遭決定不受理，遂提起本件債務人異議之訴
    ，經原審判決駁回後，仍不服而提起上訴。
二、上訴人在原審起訴主張：(一)被上訴人於90年4月16日送達87
    年、88年、89年房屋稅繳款通知書，90年4月27日送達90年
    房屋稅繳款通知書，距臺南行政執行處95年9月18日南執仁
    90年房稅執專字第00049652號命令已逾5年，依行政程序法
    第131條規定，其公法上請求權已因5年不行使，因時效完成
    而當然消滅。(二)被上訴人96年3月30日南市稅房字第0960008
    4100號函之說明二載明：「本案原稅籍編：00000000000註
    銷，另新編00000000000至00000000000稅籍編號」，而該00
    000000000稅籍編號，即系爭房屋87、88、89、90年房屋稅
    之稅籍編號，該稅籍編號一經註銷，依民法第114條規定，
    法律行為經撤銷者，視為自始無效，故關於系爭房屋87、88
    、89、90年之房屋稅，自亦溯及不能再課徵。且該稅籍既經
    撤銷，自不許被上訴人再自行回復云云。故求為判決臺南行
    政執行處90年度房稅執專字第49652、49653、49654、49655
    號房屋稅條例執行事件之執行程序應予撤銷。被上訴人不得
    持Z00000000000000000000005號、Z000000000000000000000
    05號、Z00000000000000000000005號、Z00000000000000000
    000005號房屋稅繳款書之執行名義對上訴人為強制執行。
三、被上訴人在原審答辯則以：(一)本件係屬96年3月5日前已移送
    執行尚未終結之案件，依96年3月21日修正公布之稅捐稽徵
    法第23條第5項規定，若在稅捐稽徵法96年3月5日修正之前
    已移送執行而尚未終結的案件，自修正之日起還有5年可以
    執行。故本件欠稅執行期間，尚在法定期限內，仍可執行。
    (二)被上訴人96年3月30日南市稅房字第09600084100號函亦已
    經撤銷，且其內容亦與本件係關於87年至90年之房屋稅無關
    等語，資為抗辯。
四、原審斟酌全辯論意旨及調查證據之結果，以：
  (一)本件系爭房屋87年至90年之房屋稅繳款書所載繳納期間既均
    至90年5月31日，且該等繳款書均已於繳納期限前合法送達
    上訴人，故以此等繳款書核課之稅款，依上述稅捐稽徵法第
    23條規定，其徵收期間應自繳納期間屆滿之翌日即90年6月1
    日起算，並因被上訴人係於90年8月25日以此等繳款書為執
    行名義移送臺南行政執行處執行，並經該處於同年9月5日收
    案，於95年5月23日為調查程序等開始執行行為，故本件顯
    已於5年徵收期間屆滿前已移送執行，並開始執行，但尚未
    執行終結。是本件核屬上述96年3月21日修正公布之稅捐稽
    徵法第23條第5項所規範於96年3月5日前已移送執行尚未終
    結之案件，故其徵收期間依本項規定，應至本項修正之日起
    再加計5年始屆滿，是臺南行政執行處90年度房稅執專字第
    49652、49653、49654、49655號房屋稅條例執行事件，均未
    逾徵收期間。又稅捐稽徵法第23條第1項關於徵收期間之規
    定，係於行政程序法第131條施行前即已公布施行，而96年3
    月21日修正公布之稅捐稽徵法第23條第5項更是較修正前徵
    收期間規定有利於受執行者，且依上開所述，關於稅捐之徵
    收期間，本應優先適用稅捐稽徵法第23條。故上訴人執法律
    不溯既往及從新從輕原則，主張本件應優先適用行政程序法
    第131條規定，進而指摘本件之執行已逾行政程序法第131條
    規定之5年期間，執行時效已完成，不得再執行云云，並無
    可採。
  (二)被上訴人96年3月30日南市稅房字第09600084100號函說明二
    固記載：「本案原稅籍編號：00000000000註銷，另新編000
    00000000至00000000000稅籍編號。」等語，惟該函主旨係
    記載：「貴公司申請坐落於本市○○區○○里○○路2段56
    號等34戶房屋（稅籍編號：第08210275000號）依戶核課房
    屋稅乙案，准自96年度起各戶面積按比例核定公共設施部分
    面積，分戶核課房屋稅，請查照。」並於說明三載明：「另
    貴公司所請自87年起至95年止房屋稅分單，因係屬欠稅執行
    中或已完納核定稅捐之行政處分確定案件，所請歉難照辦。
    」等語，有該函在原審法院卷可按。可知，被上訴人96年3
    月30日南市稅房字第09600084100號函，係就系爭房屋准自
    96年度起依各戶面積按比例核定公共設施部分面積，分戶核
    課房屋稅。至上訴人另申請系爭房屋自87年起至95年止房屋
    稅分單部分，則遭被上訴人否准。故雖此函說明二有「本案
    原稅籍編號：00000000000註銷」等語之記載，亦無從因之
    而謂原未分戶核課系爭房屋87年至90年房屋稅之處分已因之
    而遭撤銷。而此亦經原審法院96年度訴字第742號判決為相
    同認定，且該案已經本院97年度裁字第2603號裁定駁回上訴
    人之上訴確定在案，有該判決及裁定在本院卷可稽。故上訴
    人執民法第114條規定，主張本件原課稅處分已經溯及撤銷
    ，進而指摘本件行政執行事件已不得再執行云云，自屬誤解
    ，而無可採。
  (三)本件上訴人關於被上訴人就系爭房屋87年至90年房屋稅均只
    開立1張稅單，係屬違法之主張，乃對上述行政執行事件之
    執行名義即系爭房屋87年至90年房屋稅繳款書之行政處分是
    否適法為爭議，核屬對執行名義本身是否適法之爭執，尚非
    債務人異議之訴所規範「行政執行名義成立後，有消滅或妨
    礙債權人請求事由」之事項。另上訴人95年11月28日所為分
    期攤還是否有上訴人所稱之無效情事，則屬關於執行程序之
    爭議，亦非本件之行政執行名義成立後，所發生行政執行名
    義之消滅或妨礙債權人請求之事由。依上開所述，均非屬得
    提起債務人異議之訴之事由，故上訴人據以於本件債務人異
    議之訴為爭議，均無足採。
  (四)綜上所述，上訴人提起本件債務人異議之訴，請求臺南行政
    執行處90年度房稅執專字第49652、49653、49654、49655號
    房屋稅條例執行事件之執行程序應予撤銷。被上訴人不得持
    Z00000000000000000000005號、Z00000000000000000000005
    號、Z00000000000000000000005號、Z0000000000000000000
    0005號房屋稅繳款書之執行名義對上訴人為強制執行，為無
    理由，因而判決駁回上訴人在原審之訴。
五、本院按：
  (一)系爭房屋係於86年5月31日竣工，並於同年12月22日核發使
    用執照，上訴人未於系爭房屋建造完成之日起30日內申報房
    屋現值，經被上訴人函請上訴人檢送相關資料申報系爭房屋
    現值，上訴人始於87年9月16日補申報，惟遲未提供電梯設
    備工程費用概算表及公共設施分攤切結書等資料，無法據以
    辦理分戶設籍，被上訴人乃於90年4月16日逕予補徵系爭房
    屋87年至89年間之房屋稅，並核課90年房屋稅，上開年度之
    繳納期間均訂為90年5月1日至90年5月31日，有卷附房屋稅
    繳款書影本可證，上訴人稱原判決將87年、88年、89年房屋
    稅應納日期87年5月31日、88年5月31日、89年5月31日誤為
    90年5月31日乙節，顯屬誤解，自不可採。
  (二)稅捐之「徵收」與「行政執行」有別，有關徵收期間之認定
    ，應依據行為時稅捐稽徵法第23條第1項前段規定辦理，惟
    如案件移送至行政執行處執行，則其執行期間則應另行適用
    行政執行法第7條第1項規定以定之，上開二規定具相互補充
    之關係，此徵諸稅捐稽徵法第1項但書規定「已移送法院強
    制執行」者可排除5年徵收期間之限制一節益明。而本件稅
    款事件業於90年8月25日移送臺南執行處強制執行，並經該
    處於同年9月5日收案，於95年5月23日為調查程序等開始執
    行行為，故本件顯已於5年徵收期間屆滿前已移送執行，並
    開始執行，但尚未執行終結。是本件核屬上述96年3月21日
    修正公布之稅捐稽徵法第23條第5項所規範於96年3月5日前
    已移送執行尚未終結之案件，故其徵收期間依該項規定，應
    至該項修正之日起再加計5年始屆滿。是原判決關於上訴人
    主張被上訴人不得持Z00000000000000000000005號等4筆房
    屋稅繳款書之執行名義對上訴人為強制執行乙節如何不採，
    及上開繳款書如何未逾徵收期間均詳為論述，乃認上訴人在
    原審之訴為無理由而予駁回，其所適用之法規與該案應適用
    之法規並無違背，並無所謂原判決有不通用法規或適用不當
    之違背法令情形。上訴意旨仍執前詞主張本件執行事件已逾
    行政程序法第131條規定之5年時效云云，亦無足採。
  (三)本件被上訴人所為87年度至89年度補徵房屋稅及90年度至95
    年度之各年度房屋稅之課稅處分，上訴人原均未於法定期間
    提起行政救濟，迨96年2月16日上訴人提出異議書請求准許
    系爭房屋自87年度至96年度止分單課徵房屋稅，被上訴人就
    系爭87年度至95年度房屋稅係作成維持原核定之決定，且該
    不利於上訴人之處分，上訴人循序提起行政救濟，業經原審
    法院96年度訴字第742號判決及本院97年度裁字第2603號裁
    定各駁回上訴人之訴確定在案，為原審所確定事實，則系爭
    各年度房屋稅核定稅額之處分顯未經撤銷或廢止，仍為合法
    有效之處分，上訴意旨主張被上訴人96年3月30日南市稅房
    字第09600084100號函，課徵系爭房屋87年至90年房屋稅之
    稅籍業已註銷，而生溯及撤銷效力，被上訴人及執行機關執
    行無法律上原因之租稅債務，顯然違法云云，核屬無據。此
    外，上訴人其餘所訴各節，無非係就原審取捨證據、認定事
    實之職權行使，指摘其為不當，均無足採。
  (四)綜上所述，原判決並無上訴人所指有違背法令之情形，上訴
    意旨仍執前詞指摘原判決違背法令，求予廢棄，為無理由，
    應予駁回。
六、據上論結，本件上訴為無理由。依行政訴訟法第255條第1項
    、第98條第1項前段，判決如主文。
中    華    民    國    99    年    10    月    14    日
                    最高行政法院第三庭
                        審判長法官  高  啟  燦
                              法官  林  茂  權
                              法官  黃  合  文
                              法官  劉  介  中
                              法官  陳  鴻  斌

以  上  正  本  證  明  與  原  本  無  異
中    華    民    國    99    年    10    月    15    日
                              書記官  邱  彰  德

司法院資訊處製作；財團法人民間司法改革基金會備份。
